臺灣高等法院臺南分院民事判決　　九十年度訴字第一六號　ｅ
　　　原　　　告　己　○　○
　　　　　　　　　甲　○　○
　　　被　　　告　庚　○　○
　　　　　　　　　戊　○　○
　　　　　　　　　丁　○　○
　　　　　　　　　乙　○　○
右當事人間因傷害案件，原告提起刑事附帶民事訴訟請求損害賠償，於中華民國八十
九年十一月二十九日由本院刑事庭裁定（本院八十九年度附民字第三六九號）移送前
來，本院判決如左︰
被告庚○○、戊○○、丙○○、辛○○應連帶給付原告己○○新臺幣拾肆萬零捌佰
捌拾捌元，連帶給付原告甲○○新台幣伍拾玖萬伍仟零貳元；其中就被告丙○○上開
應給付部分，被告丁○○應與被告丙○○負連帶賠償責任；其中就被告辛○○上開應
給付部分，被告乙○○應與被告辛○○負連帶賠償責任；及各自九十年四月二十日起
至清償日止，按週年利率百分之五計算之利息。
原告其餘之訴駁回。
訴訟費用由被告連帶負擔百分之四十七，由原告己○○負擔百分之二十八，原告甲○
○負擔百分之二十五。
甲、原告己○○、甲○○方面：
一、聲明：求為判決：(一)被告庚○○、戊○○、丙○○、辛○○應連帶給付原告己○
　　○新台幣（下同）九十一萬二千三百九十八元，連帶給付原告甲○○一百零九萬
　　五千零二元；其中被告丙○○就上開應給付部分，被告丁○○應與被告丙○○負
　　連帶賠償責任；其中被告辛○○就上開應給付部分，被告乙○○應與被告辛○○
　　負連帶賠償責任；及各自九十年四月二十日起至清償日止，按年息百分之五計算
　　之利息。(二)訴訟費用由被告等負擔。
二、陳述：
（一）緣被告庚○○係位於嘉義市○○○路三００號地下至一樓達克貴族酒店（下稱
　　　達克酒店）之經理，被告戊○○為達克酒店登記之負責人，被告丙○○、辛○
　　　○則為達克酒店之服務生，於民國（下同）八十九年二月三日凌晨四、五時許
　　　，適有己○○、甲○○至該酒店消費，己○○與被告庚○○因故發生口角，被
　　　告庚○○即夥同被告戊○○、丙○○、辛○○等人，基於共同傷害他人身體之
　　　犯意，分別持鐵管或以徒手之方式毆打甲○○與己○○，案外人林昆民於甲○
　　　○與己○○二人昏迷之際，以水潑澆原告二人二次後，被告等人復繼續毆打，
　　　致使甲○○受有右側第四、五近端指骨骨折、頭皮撕裂傷、左側嘴撕裂傷等傷
　　　害，使己○○受有右側第五掌骨骨折、左眼臉撕裂傷合併臉部瘀血、左小腿瘀
　　　血等傷害。
（二）按「因故意或過失，不法侵害他人之權利者，負損害賠償責任」、「數人共同
　　　不法侵害他人之權利者，連帶負損害賠償責任」、「限制行為能力人不法侵害
　　　他人之權利者，與其法定代理人連帶負損害賠償責任」，民法第一百八十四條
　　　第一項、第一百八十五條第一項、一百八十七條第一項前段分別定有明文。又
　　　按「不法侵害他人之身體或健康者，對於被害人因此喪失或減少勞動能力或增
　　　加生活上之需要時，應負損害賠償責任」、「不法侵害他人之身體、健康、名
　　　譽、自由：：者，被害人雖非財產上之損害，亦得請求賠償相當之金額」，民
　　　法第一百九十三條第一項及第一百九十五條第一項亦定有明文，故原告自得為
　　　損害賠償之請求。查按被告丙○○、辛○○行為時皆未滿二十歲為限制行為能
　　　力人，依民法第一百八十七條第一項前段規定應與其法定代理人負連帶賠償責
　　　任。經查丙○○之法定代理人為丁○○，辛○○之法定代理人為乙○○，依右
　　　開條文規定丙○○應與丁○○負連帶賠償責任，辛○○應與乙○○負連帶賠償
　　　責任（辛○○部分於附帶民事訴訟裁定時雖已滿二十歲，惟如前所言於行為時
　　　辛○○未滿二十歲，故其法代理人乙○○亦應與其負連帶賠償責任），而庚○
　　　○、戊○○、丙○○、辛○○對原告應亦負連帶賠償責任，但丁○○、乙○○
　　　間及其等與庚○○、戊○○間均不生連帶賠償責任關係，即其間為不真正連帶
　　　債務。
（三）關於醫藥費部分：
　　(一)原告即被害人己○○因被告等人之侵權行為致受有右側第五掌骨骨折、左眼臉
　　　撕裂傷合併臉部瘀血、左小腿瘀血等傷害，前往財團法人天主教聖馬爾定醫院
　　　急救，緊急接受骨內鋼釘固定及臉部縫合手術，並陸續門診，醫藥費用至八十
　　　九年四月一日止，支出共計四萬三千三百六十八元。
　　(二)原告即被害人甲○○因被告等人之侵權行為致受有右側第四、五近端指骨骨折
　　　、頭皮撕裂傷、左側嘴撕裂傷等傷害，前往財團法人天主教聖馬爾定醫院急救
　　　，緊急接受骨內鋼釘固定術，並陸續門診，醫藥費用至八十九年二月十四日止
　　　，支出共計五萬五千零二元。
（四）喪失或減少勞動能力部分：
　　(一)原告己○○受傷前係任職於鄧錦祥事務所，月薪為二萬五千元（九十年五月八
　　　日及九十年八月二十四日），因被告等人之侵權行為致受有傷害，需休息治療
　　　九十天，合計三個月無法工作，計有工作損失七萬五千元。
　　(二)原告甲○○受傷前係從事餐飲業廚師工作，平均月薪約四萬元（八十九年十一
　　　月二十三日及九十年八月二十四日），因被告等人之侵權行為致受有傷害，半
　　　年無法工作，計有工作損失二十四萬元。
（五）精神慰撫金部分：即原告己○○請求七十九萬四千零三十元、原告甲○○請求
　　　八十萬部分：
　　　原告己○○受傷前係任職於鄧錦祥事務所，其受有右側第五掌骨骨折等傷害，
　　　雖經休息治療三個月，惟受傷之手指仍無法彎曲，就平日從事之文書抄寫工作
　　　，影響至鉅；原告甲○○受傷前係從事餐飲業廚師工作，受有右側第四、五近
　　　端指骨骨折等傷害，雖經半年之休養，惟受傷之手指仍無法彎曲，就任廚師工
　　　作一職大受影響；原告二人均被毆打至昏迷，被用水潑醒再繼續打，且一年內
　　　二人均需再接受鋼釘移除手術，精神上肉體上倍感痛苦，被告等連一句道歉話
　　　語均無，對原告關心甚微、醫藥費分文未出，令原告等痛心，己○○部分請求
　　　七十九萬四千零三十元，甲○○部分請求八十萬元之慰撫金，以資慰藉。
（六）關於健保部分及伙食費部分原告之請求可否准許部分：
　　(一)關於健保部分原告仍可請求：按全民健康保險法第八十二條雖規定「保險對象
　　　因汽車交通事故，經本保險供醫療給付者，本保險之保險人得向強制汽車責任
　　　保險之保險人代位請求該給付。」從而全民健康保險之被保險人因汽車交通事
　　　故，經全民健康保險提供醫療給付者，全氏健康保險之保險人自得向強制汽車
　　　責任保險之保險人代位請求該項給付。而依強制汽車責任保險法第三十條規定
　　　，於該範圍內，加害人或強制汽車責任保險之被保險人之損害賠償責任即因而
　　　解免，全民健康保險被保險人對於加害人之損害賠償請求權亦因而喪失。惟此
　　　使限於「汽車交通事故」才有適用，本件並非汽車交通事故，關於健保當付部
　　　分原告仍得向被告請求，併此敘明。
　　(二)關於伙食費部分可否請求：按實務上認屬增加生活上需要之費用，得依民法第
　　　一九三條第一項請求賠償（最高法院七十八年四月八日民庭庭推總會決議參
　　　照）。
　　　綜上所述，原告己○○得要求被告等連帶給付：醫療費用四萬三千三百六十八
　　　、勞動能力損失費用七萬五千元、精神慰撫金七十九萬四千零三十萬元，合計
　　　九十一萬二千三百九十八元。原告甲○○得要求被告等連帶給付：醫療費用五
　　　萬五千零三元、勞動能力損失費用二十四萬元、精神慰撫金八十萬元，合計一
　　　百零九萬五千零二元。
（七）對被告答辯之說明：
　　(一)刑事判決認本件糾紛起因於己○○向被告庚○○提出達克酒店之經營頂讓問題
　　　，要被告庚○○向甲○○下跪三鞠躬，致被告庚○○不滿而毆打甲○○等情，
　　　與事實不符：
　　　被告丙○○、辛○○、庚○○於刑事案件一審所言互不一致：被告庚○○稱
　　　　她（即己○○）叫我過去要我向甲○○下跪三鞠躬。而丙○○刑事案件一審
　　　　稱：看到甲○○要經理向他跪下三鞠躬。辛○○亦附和稱：看到甲○○要經
　　　　理向他跪下三鞠躬。故庚○○係稱己○○要伊向甲○○下跪，而刑事案件一
　　　　審丙○○、辛○○稱係甲○○要庚○○下跪，供述不一，顯不可採。
　　　況於警訊筆錄戊○○稱：他們發生爭執鬥毆原因我不清楚。丙○○於警訊稱
　　　　：「八十九年二月三日凌晨四點左右，因看見經理庚○○在Ａ七桌和客人己
　　　　○○、甲○○爭吵，後來經理庚○○和客人甲○○扭打，我見狀怕經理被打
　　　　，就拿鐵管前往幫忙，拉開經理並毆打甲○○，當時一起持鐵管毆打甲○○
　　　　、己○○的還有辛○○、戊○○等二人。」，辛○○於警訊筆錄稱：「當時
　　　　我見庚○○他們二人吵架，我們即持鐵棒上前擊打他們二人，他們二人被我
　　　　們擊打於地上倒臥後，再由林昆民拿水將他們潑醒，而繼續毆打他們至他們
　　　　二人倒臥於地上」。而林昆民稱：「我與庚○○、戊○○、丙○○、鄭智元
　　　　（即辛○○）等五人共同毆打甲○○及己○○，我和庚○○沒有拿兇器，戊
　　　　○○、張證勛、鄭智元等三人均每人持一支鐵棒擊打呂、廖二人，劉以拳腳
　　　　毆打他們二人，我僅用水將甲○○及己○○潑醒，我潑醒他們二人二次，我
　　　　潑醒他們以便再次毆打他們。」由上開之人於警、偵筆錄皆未供稱己○○或
　　　　甲○○要庚○○下跪。
　　(二)而庚○○於偵查中第十五頁反面供稱：他們去消費，他們凌晨四點進去我酒店
　　　消費，我們因為消費問題起糾紛，我就動手推甲○○：：。故庚○○於偵查中
　　　並未供甲○○或己○○有要其下跪，已如前所述，顯然並無人要庚○○下跪。
　　　以己○○一弱女子，怎可能叫庚○○向甲○○下跪，且酒店與甲○○並無任何
　　　關係，甲○○純去消費，己○○怎可能叫庚○○向甲○○下跪，顯違常理。
　　(三)本件事情之發生經過，如己○○於八十九年二月十日警訊筆錄稱：「我與友人
　　　甲○○於八十九年二月三日凌晨四點左右到嘉義市○○○路『達克貴族』酒店
　　　消費，順便問該酒店負責人『浩浩』（即庚○○）向他人頂下該店花多少錢，
　　　結果在該店坐了一、二十分鐘，『浩浩』即夥同該店少爺及男公關約十人，說
　　　我們不尊重他，即架著甲○○以鐵管朝其頭部、身體等部位毆打，我要上前攔
　　　阻，也被其中的部分少爺、男公關及『浩浩』等人以鐵管朝頭部等重要部位毆
　　　打及拳打腳踢，至倒地不起，而甲○○被『浩浩』等人打的頭破血流，昏倒在
　　　地上後，還被『浩浩』等人持冰水將其潑醒後再行拳打腳踢，前後三次，並恐
　　　嚇一定要將我們打死為止，否則不善罷干休，並要我交出身上財物，我不敢拒
　　　絕，遂將皮包交付，『浩浩』遂與其店內少爺將皮包強行拿走，內有現金新台
　　　幣八千元左右、行動電話一具（明碁電腦公司出產之ＡＣＥＲＧ５３０）及台
　　　灣大哥大門號0000000000號被他們搶走，他們搶走該些物品後，還
　　　繼續將甲○○架到包廂內拳打腳踢，其間我曾要跑到樓上喊救命，結果被『浩
　　　浩』等人抓下來以鐵管及拳腳等打的更嚴重，且『浩浩』等人將出入的鐵門關
　　　起來，我們找不到出口可以逃生，前後毆打了約半個多鐘頭，我看到鐵門有開
　　　啟，才帶著甲○○趁機逃離該址，到聖馬爾定醫院就醫。」，於八十九年二月
　　　十四日警訊稱：「當天我與甲○○前往該店消費，由庚○○坐在甲○○旁邊，
　　　林孟誼坐在我旁邊陪我們喝酒，喝了十幾分鐘，庚○○不高興，就叫來少爺丙
　　　○○、戊○○從身後架住甲○○，『浩浩』庚○○喊打死他們，遂有一群酒店
　　　男公關約十餘人圍上來對甲○○拳打腳踢，丙○○、戊○○、鄭智元等三名少
　　　爺不知從何處拿出鐵管朝甲○○頭部及全身猛打，並高喊要打死他，我當時心
　　　裏很害怕，要衝出大門打電話向警方報案，我跑到該店櫃檯時叫櫃檯小姐打電
　　　話向一一０報案，櫃檯小姐不願意，我衝向大門發現大門鐵門已被拉下關起來
　　　，且我即被少爺戊○○從樓梯上拉下來到舞池，當時甲○○已被打的昏倒在舞
　　　池中，我被拉到舞池中，『浩浩』庚○○即指揮該些少爺及男公關打死我，他
　　　們一邊打我，也一邊打倒在地上的甲○○，我怕甲○○被他們打死，所以趴在
　　　甲○○背上挨打，他們拿鐵管及拳打腳踢，並拉開我，由丙○○持鐵管朝我的
　　　頭部猛打，打中我的左眼致血流如注，庚○○和其他人還對我拳打腳踢，一直
　　　到我不支倒地，他們就用冰水潑醒我們，潑醒我們後，由庚○○叫少爺拿走我
　　　的皮包，戊○○與鄭智元即搶走我的皮包，將皮包內的現金八千元及行動電話
　　　一具搶走，並再度將甲○○由丙○○、戊○○、鄭智元（即辛○○）、盧宗賢
　　　、張志賢等人押入包廂內毆打約五分鐘後由林孟誼進入該包廂後不久，甲○○
　　　衝出來，我們即衝出該店，由甲○○駕車到聖馬爾定醫院就醫，當時我們被關
　　　在該店約三十分鐘左右。」，林孟誼於警訊筆錄亦供稱：「當天凌晨四點左右
　　　有一男一女來到店內消費坐在七號桌，本來由經理庚○○在招待，我因有事外
　　　出，到該桌向經理報備，經理叫我向該對男女敬酒，我向他們敬酒及自我介紹
　　　，前後約一、二分鐘而已，隨即外出，後過了約半個鐘頭我回到店內，發現店
　　　門鐵門拉下，遂拉開鐵門進入店內，即發現該對男女滿臉都是血躺在七號桌旁
　　　，我便幫他們擦拭臉部上的血，叫他們趕快離開該址。」，故並無人要庚○○
　　　向甲○○下跪。
三、證據：提出診斷書證明書二件、醫療費收據十八紙、證明書二件、最高法院七十
　　八年四月八日民庭庭推總會決議、扣繳憑單一件等影本為證。
乙、被告庚○○、戊○○、辛○○、乙○○、丙○○、丁○○方面：
(壹)被告辛○○、乙○○均未於言詞辯論期日場，亦未提出任何書狀為聲明或陳述。
(貳)被告庚○○、戊○○於準備期日曾到場，但未於言詞辯論期日到場，惟據其以前
　　到場之聲明及陳述，及被告丙○○、丁○○之聲明、陳述方面：
一、聲明：求為判決：(一)原告之訴駁回。(二)訴訟費用由原告負擔。
二、陳述：
（一）本件傷害事件之發生係起因於原告蓄意挑釁而發生，絕非被告無故毆打原告：
　　(一)據嘉義地方法院檢察署（下稱嘉義地檢署）起訴書第二頁，證據並所犯法條，
　　　三、(二)：「被告庚○○與告訴人己○○係因先發生爭執，被告等人才毆打告訴
　　　人二人，並非無故對告訴人等人毆打：：亦應係情緒憤怒時之表現，因從被告
　　　毆打告訴人之處、力道，告訴人之傷勢觀之，告訴人多受淤傷、撕裂傷並無致
　　　命之處，應可示被告等人所為之毆打行為僅係傷害告訴人二人之身體，並非蓄
　　　意殺害告訴人。」其意旨已甚明確。
　　(二)原告忽略為何發生口角之原因事實：
　　　原告之所以到達克酒店，由己○○於八十九年二月十日嘉市刑警隊第一次偵訊
　　　筆錄「到達克酒店消費，順便問該酒店負責人浩浩（庚○○）向他人頂下該店
　　　多少錢：：」，又於八十九年三月十三日嘉義地檢署問其：「之前有無到過那
　　　家酒店？答曰：之前由我朋友郭麗娟經營時我有進去過：：」。又由庚○○於
　　　八十九年二月十八日刑警隊筆錄：「己○○、甲○○二人進入達克酒店，坐於
　　　七號桌，我為該店之經理即上前招呼，此時己○○與我談及達克貴族酒店之轉
　　　讓問題，我表示該店現為我們所經營，以前如何轉讓我不知道，該己○○表示
　　　轉讓金為何沒拿到，我表示與我並無關係，隨即我即走回櫃檯處，而己○○一
　　　再叫我過去，我即再至己○○、甲○○所坐之七號桌處，而己○○即告訴我必
　　　須向甲○○下跪三鞠躬，我回問己○○為何我要向甲○○下跪三鞠躬？此時甲
　　　○○即起身：：」。根據以上筆錄原告等人於農曆春節（二月五日）之前二月
　　　三日至達克酒店欲詢問或索取以前參與投資經營之酒店轉讓金，事實明確。其
　　　間過程在雙方都有酒意之下，言語之衝突難免，庚○○被激怒而發生鬥毆事件
　　　。
　　(三)引用刑法第十五條（不作為犯）：「對於結果之發生，法律上有防止之義務，
　　　能防止而不防止者，與因積極行為發生結果者同。因自己為致有發生一定結果
　　　之危險者，負防止其發生之義務」。如戊○○於八十九年二月十八日刑警隊筆
　　　錄「問：甲○○、己○○至酒店後多久才與庚○○發生爭執？答：大概有半小
　　　時，因他們進入店後口氣便很不好：：」。因此，原告於發生口角之初，大有
　　　時間結帳離開現場，但渠等執意在被告等之經營場所爭吵而導致互毆事件，原
　　　告等自應負發生結果之責任。
（二）原告提出高額損害賠償無理：
　　(一)醫療費部分：根據原告等所提出診斷證明最嚴重傷害造成住院者為右側第四、
　　　五近端指骨骨折，一般常理判斷，右手拳掌均為自身攻擊他人時最慣於使用之
　　　肢體，互毆時亦有可能自己造成傷害，故此驗傷證明並未能證明確實為被告等
　　　人所施予，據此要求賠償過於牽強。
　　(二)喪失或減少勞動力部分：原告均提出事後之在職證明，而非真正的薪資所得資
　　　料，理應以當年申報所得稅之薪資證明，若確無此資料時，也應以法定免申報
　　　薪資標準較為合理，事後的一切補證資料均難以令人採信。
　　(三)精神慰撫金部分：互毆傷害事件雙方均應有責任，況且事件起因於原告，遑論
　　　要求精神慰撫金。
丙、本院依職權調閱嘉義地檢署八十九年度偵字第一四五一號被告庚○○等傷害案卷
　　，並向財政部財稅中心函查原告及被告之最新所得稅申報資料及財產資料。
　　　理　　　由
一、被告庚○○、戊○○、辛○○、乙○○四人經合法通知，均未於言詞辯論期日到
　　場，經核均無民事訴訟法第三百八十六條各款所列之情形，爰依原告之聲請，就
　　該部分，由其一造辯論而為判決；又被告丙○○係民國六十九年十一月二日生，
　　其父丁○○亦為本件被告，被告辛○○係民國六十九年九月十二日生，其母乙○
　　○亦為本件被告，因其二人於本件言詞辯論時之九十一年九月三日均已滿二十歲
　　，故其父或母之當事人欄自無再列增列法定代理人稱謂之必要，均合先敘明。
二、本件原告主張：被告庚○○係位於嘉義市○○○路三００號地下至一樓達克酒店
　　之經理，被告戊○○為達克酒店登記之負責人，被告丙○○、辛○○則為達克酒
　　店之服務生，八十九年二月三日凌晨四、五時許，適原告二人至該酒店消費，原
　　告己○○與被告庚○○因故發生口角，被告庚○○即夥同被告戊○○、丙○○、
　　辛○○等人，基於共同傷害他人身體之犯意，分別持鐵管或以徒手之方式毆打原
　　告二人，案外人林昆民於原告二人昏迷之際，以水潑澆二人二次後，被告等人復
　　繼續毆打，致使原告甲○○受有右側第四、五近端指骨骨折、頭皮撕裂傷、左側
　　嘴撕裂傷等傷害，使原告己○○受有右側第五掌骨骨折、左眼臉撕裂傷合併臉部
　　瘀血、左小腿瘀血等傷害。為此，爰依侵權行為之法律關係，求為判決如聲明所
　　示之請求等語。
　　被告則以：八十九年二月三日原告二人至達克酒店欲詢問或索取之前參與投資經
　　營之酒店轉讓金，其間雙方都有酒意，原告要被告庚○○須向原告甲○○下跪三
　　鞠躬等言語之衝突致使被告庚○○被激怒而發生鬥毆事件。原告等人於發生口角
　　之初，大有時間結帳離開現場，但渠等執意在被告等之經營場所爭吵而導致互毆
　　事件，原告等自應負發生結果之責任，原告等所提出之高額損害賠償並無理由等
　　語，資為抗辯。
三、原告主張八十九年二月三日凌晨四、五時許，渠等至該達克酒店消費，原告己○
　　○與被告庚○○因故發生口角，被告庚○○即夥同被告戊○○、丙○○、辛○○
　　等人，基於共同傷害他人身體之犯意，分別持鐵管或以徒手之方式毆打原告二人
　　，致使原告甲○○受有右側第四、五近端指骨骨折、頭皮撕裂傷、左側嘴撕裂傷
　　等傷害，使原告己○○受有右側第五掌骨骨折、左眼臉撕裂傷合併臉部瘀血、左
　　小腿瘀血等傷害之事實，已據提出財團法人天主教聖馬爾定醫院診斷證明書二件
　　為證（見本院附民卷第九－一０頁），被告亦不否認有毆傷原告之事實，而被告
　　四人上開故意傷害原告二人之行為，由台灣嘉義地方法以八十九年度易字第五四
　　六號傷害罪各判處有期徒刑，並經本院以八十九年度上易字第一八六七號駁回其
　　刑案之上訴，已經本院調取上開刑事案件全部卷證核閱無訛，自堪信為真正。被
　　告雖抗辯本件衝突之發生源於原告要被告庚○○須向甲○○下跪三鞠躬等言語衝
　　突及上開之詞為抗辯，然查：
　　(一)依刑案起訴書及刑案判決書之事實欄均載兩造雙方係「因故發生口角」而後發
　　　生被告共同毆傷原告等情，而依原告己○○於八十九年二月十日警訊筆錄稱：
　　　「我與友人甲○○於八十九年二月三日凌晨四點左右到嘉義市○○○路『達克
　　　貴族』酒店消費，順便問該酒店負責人『浩浩』（即庚○○）向他人頂下該店
　　　花多少錢，結果在該店坐了一、二十分鐘，『浩浩』即夥同該店少爺及男公關
　　　約十人，說我們不尊重他，即架著甲○○以鐵管朝其頭部、身體等部位毆打，
　　　我要上前攔阻，也被其中的部分少爺、男公關及『浩浩』等人以鐵管朝頭部等
　　　重要部位毆打及拳打腳踢，至倒地不起：：等語」；而被告庚○○於八十九年
　　　二月十八日之警訊筆錄稱：「己○○、甲○○二人進入達克酒店，坐於七號桌
　　　，我為該店之經理即上前招呼，此時己○○與我談及達克貴族酒店之轉讓問題
　　　，我表示該店現為我們所經營，以前如何轉讓我不知道，該己○○表示轉讓金
　　　為何沒拿到，我表示與我並無關係，隨即我即走回櫃檯處，而己○○一再叫我
　　　過去：：」等語，並綜合兩造於刑案之陳述，所謂「因故發生口角」應係指關
　　　於達克貴族酒店轉讓之轉讓金問題雙方起爭執之口角。
　　(二)被告庚○○於八十九年二月十八日警訊筆錄固稱：「己○○、甲○○二人進入
　　　達克酒店，坐於七號桌，我為該店之經理即上前招呼，此時己○○與我談及達
　　　克貴族酒店之轉讓問題，我表示該店現為我們所經營，以前如何轉讓我不知道
　　　，該己○○表示轉讓金為何沒拿到，我表示與我並無關係，隨即我即走回櫃檯
　　　處，而己○○一再叫我過去，我即再至己○○、甲○○所坐之七號桌處，而己
　　　○○即告訴我必須向甲○○下跪三鞠躬，我回問己○○為何我要向甲○○下跪
　　　三鞠躬？此時甲○○起身，我以為甲○○欲毆打我，我隨手拿起杯子往七號桌
　　　扔隨即以左手往甲○○身上推，繼而出手毆打甲○○，甲○○還手抵抗，此時
　　　店內之服務生丙○○、鄧智元（即辛○○）、戊○○及一些店內之人員即圍過
　　　來，共同與甲○○發生毆打，最後甲○○不支倒地，而己○○上前護衛甲○○
　　　，進而亦不小心傷及己○○：：」等語。由此可見係被告庚○○於「此時甲○
　　　○起身，我以為甲○○欲毆打我」，「我隨手拿起杯子往七號桌扔隨即以左手
　　　往甲○○身上推，繼而出手毆打甲○○：：店內之服務生丙○○、辛○○、戊
　　　○○即圍過來共同毆打甲○○」，則係被告庚○○先出手，其餘被告即共同出
　　　手毆打原告二人甚明。原告並否認有說「要被告庚○○須向甲○○下跪三鞠躬
　　　」等情。另據被告戊○○、丙○○、辛○○三人之警訊所供，依其筆錄所載，
　　　均無原告其中之一人或二人要被告庚○○須向甲○○下跪三鞠躬等文句，則是
　　　否原告有要被告庚○○須向甲○○下跪三鞠躬等情，即有可疑。
　　(三)經查，本件刑案之一、二審刑事判決之事實欄係載「因故發生口角」，並非載
　　　有「因己○○向被告庚○○提出達克酒店之經營權頂讓問題，要被告庚○○向
　　　甲○○下跪三鞠躬」之文句甚明。刑事判決理由第一段固載「：：因己○○向
　　　被告庚○○提出達克酒店之經營權頂讓問題，要被告庚○○向甲○○下跪三鞠
　　　躬：：」，查此部分係記載被告庚○○於刑案時之答辯，並非刑事判決於事實
　　　欄已確認確有該事實。再查被告丙○○、辛○○、庚○○於刑事案件一審所供
　　　之情節互不一致：其中被告庚○○稱：己○○叫我過去要我向甲○○下跪三鞠
　　　躬。而丙○○則稱：看到甲○○要經理向他跪下三鞠躬。辛○○亦附和稱：看
　　　到甲○○要經理向他跪下三鞠躬（見嘉義地院八十九年度易字第五四六號傷害
　　　卷第廿三至廿五頁）。但查，被告丙○○、辛○○於警訊筆錄均無原告其中之
　　　一人或二人要被告庚○○向甲○○下跪三鞠躬等文句之供述，已如前述。其三
　　　人於嗣後案件起訴於法院審理時才一致稱「原告要被告庚○○須向甲○○下跪
　　　三鞠躬」等語，但對於原告何人要被告庚○○下跪則異其言詞，其等應係嗣後
　　　自我迴護之詞，故被告所辯「原告要被告庚○○須向甲○○下跪三鞠躬」云云
　　　，並不足採。
　　(四)查本件原告二人確係被告四人共同傷害所致，且查無上開所謂因原告挑釁而引
　　　起本件侵權行為，故無民法第二百十七條過失相抵之適用，又被告並未主張其
　　　亦因之受有傷害，復未提起反訴主張，核亦無民法第三百三十四條抵銷之適用
　　　，並此敘明。綜上，原告所受之傷與被告之傷害行為間因具相當因果關係，故
　　　被告庚○○、戊○○、辛○○、丙○○依法應負共同侵權行為之責任，洵堪認
　　　定。
四、按「因故意或過失，不法侵害他人權利者，負損害賠償責任」、「數人共同不法
　　侵害他人之權利者，連帶負損害賠償責任」、「限制行為能力人不法侵害他人之
　　權利者，於行為時有識別能力者與其法定代理人連帶負損害賠償責任」、「不法
　　侵害他人之身體或健康者，對於被害人因此喪失或減少勞動能力，或增加生活上
　　之需要時，應負損害賠償責任」、「不法侵害他人之身體、健康、名譽、自由：
　　：者，被害人雖非財產上之損害，亦得請求賠償相當之金額」，民法第一百八十
　　四條第一項前段、第一百八十五條第一項、第一百八十七條第一項前段、第一百
　　九十三條第一項、第一百九十五條第一項前段分別定有明文。查被告丙○○、辛
　　○○於行為時固皆未滿二十歲，為限制行為能力人，但其二人於本件侵權行為發
　　生時，意識清楚，且與被告庚○○、戊○○共同傷害原告二人，可見其二人於行
　　為時為有識別能力之人，依民法第一百八十七條第一項前段規定應與其法定代理
　　人負連帶賠償責任。經查丙○○之法定代理人為丁○○，辛○○之法定代理人為
　　乙○○，依右開條文規定丙○○應與丁○○負連帶賠償責任，辛○○應與乙○○
　　負連帶賠償責任（辛○○部分於附帶民事訴訟裁定時雖已滿二十歲，惟如前所言
　　於行為時辛○○未滿二十歲，故其法代理人乙○○亦應與其負連帶賠償責任），
　　而庚○○、戊○○、丙○○、辛○○對原告應亦負連帶賠償責任，但丁○○、乙
　　○○間及其等與庚○○、戊○○間均不生連帶賠償責任關係，即其間為不真正連
　　帶債務。本件被告不法加害原告，則原告請求賠償其因此支付之醫療費、不能工
　　作之損失及精神慰藉金，自屬有據。茲就原告請求之項目、金額是否准許，分論
　　於次：
（一）醫療費用部分：原告主張其因本件侵權行為致原告己○○受有右側第五掌骨骨
　　　折、左眼臉撕裂傷合併臉部瘀血、左小腿瘀血等傷害，前往財團法人天主教聖
　　　馬爾定醫院急救，緊急接受骨內鋼釘固定及臉部縫合手術，並陸續門診，醫藥
　　　費用至八十九年四月一日止，支出共計四萬三千三百六十八元；原告甲○○受
　　　有右側第四、五近端指骨骨折、頭皮撕裂傷、左側嘴撕裂傷等傷害，前往財團
　　　法人天主教聖馬爾定醫院急救，緊急接受骨內鋼釘固定術，並陸續門診，醫藥
　　　費用至八十九年二月十四日止，支出共計五萬五千零二元；業據其提出醫療費
　　　收據十八紙及明細表為證（見本院附民卷第一二－一八頁、本院卷第五五、五
　　　六頁）。查原告主張之醫療費用，依收據所列項目及原告所受傷害觀之，經核
　　　確屬醫療所必要之支出，應予准許，被告空言否認，不足為採。
（二）不能工作即喪失勞動能力損失部分：
　　(一)原告己○○主張受傷前係任職於鄧錦祥事務所，月薪為二萬五千元，因受有前
　　　揭傷害，需休息治療，三個月無法工作，計有工作損失七萬五千元（25000元
　　　×3＝75000元），業據提出不能工作證明書及財團法人天主教聖馬爾定醫院九
　　　十年六月四日之診斷證明書為證（見本院附民卷第二十頁、本院卷第五八、一
　　　九０頁）。查依上開所示之診斷證明書醫囑欄記載「病人（指己○○）於八十
　　　九年二月三日入院手術，予以骨內鋼釘固定，八十九年二月七日出院，病人因
　　　工作須握筆，故工作上須休養三月」，則原告己○○主張應休養三月，其間無
　　　法工作應屬可採。又原告己○○固主張受僱於鄧錦祥事務所工作，並提出該事
　　　務所出具之證明書為憑，但被告否認該證明書之真正，而原告未舉出具該證明
　　　書之人作證，則該證明書自不得採為有利於原告己○○之證據。惟原告己○○
　　　於九十一年一月二十五日另提出其於八十九年度之所得稅扣繳憑單，其年所得
　　　為十二萬元（見本院卷第一二九頁），原告己○○主張因僱主係按較低額申報
　　　，未按其每月所得二萬五千元為申報所致。經本院向財政部財稅資料中心調得
　　　之己○○財稅資料，其於八十九年度確有十二萬元之薪資所得（見本院卷第一
　　　一二頁），由上開證據可知原告己○○確有工作無訛，雖其主張每月二萬五千
　　　元並不可採，但其既有工作能力，並主張所得扣繳憑單係低報所致，爰依行政
　　　院頒布之八十九年度最低工資每人每月為一萬五千八百四十元計算其工作損失
　　　，則其主張因本件前揭傷害三月無法工作，其工作損失在四萬七千五百二十元
　　　之範圍內，為屬有據，爰予准許，超過部分之請求，並無依據，應予駁回。
　　(二)原告甲○○主張受傷前係從事餐飲業廚師工作，平均月薪約四萬元，因受有前
　　　揭傷害，半年無法工作，計有工作損失二十四萬元（40000元×6＝240000元）
　　　，業據提出不能工作證明書及財團法人天主教聖馬爾定醫院九十年六月十一日
　　　之診斷證明書為證（見本院附民卷第一九頁、本院卷第五七、一八八頁）。查
　　　依上開所示之診斷證明書醫囑欄記載「病人（指甲○○）手術後，工作上約須
　　　休養半年才可再工作」，則原告甲○○主張應休養半年，其間無法工作應屬可
　　　採。又經證人即其僱用人林陳順於本院到庭證稱：「甲○○在八十七年十月間
　　　受僱，月薪四萬元，在本案受傷後開始沒上班，到八十九年八月、九月間又回
　　　到店裡上班，做到今年一月底離職。」等語屬實（見本院卷第七七頁），並有
　　　上開不能工作之證明書在卷可參，核屬可採，則其主張因本件揭傷害，半年無
　　　法工作以每月四萬元計算，其工作損失為二十四萬元，應予准許。
（三）非財產上之損害賠償：按原告受有前述傷害，因此送醫急診，並住院手術縫合
　　　治療，並均需休養相當時日，足見渠等身體及精神確受極大痛苦。查原告己○
　　　○為高中肄業、任職於建築師事務所，甲○○為國中畢業，被告庚○○為高中
　　　畢業、戊○○為高中肄業、辛○○為高中肄業、被告丙○○為大學肄業，任職
　　　眼鏡行，月薪一萬五千元至一萬八千元，被告丁○○為日本短期大學畢業，現
　　　於中鋼公司任股長，月薪七萬多元等情，本院斟酌兩造之學歷、職業、財產歸
　　　戶及申報綜合所得稅資料（以上參看財政部財稅資料中心九十一年一月十八日
　　　資五字第九一００七六四五號函附資料，見本院卷第一一一－一一八頁）及兩
　　　造之身分、地位、經濟狀況等，及原告所受傷害情狀之痛苦程度，認原告己○
　　　○之請求以二十五萬元，原告甲○○之請求以三十萬元為適當，逾此數額之請
　　　求，為無理由。
五、綜右所述，本件原告依侵權行為之法律關係，請求被告賠償原告己○○三十四萬
　　零八百八十八元（43368元＋47520元＋250000元＝340888元），原告甲○○五十
　　九萬五千零二元（55002元＋240000元＋300000元＝595002元），及均自九十年
　　四月二十日起（按被告辛○○係於八十九年十一月二十四日、被告戊○○於同年
　　十二月二日、丙○○、丁○○於同年十一月廿七日各收受本件附帶民事訴訟起訴
　　狀繕本，另原告於九十一年一月廿五日追加乙○○為共同被告，原告對被告等人
　　遲延利息之請求乃減縮自九十一年四月二十日起算，自無不合）至清償日止，按
　　年息（即週年利率）百分之五計算之利息，洵屬正當，應予准許。逾此部分所為
　　之請求，為無理由，應予駁回。本件事實已臻明確，兩造其餘攻擊防禦方法，均
　　不生影響於本判決之結果，自毋庸分析論述，併予敘明。
六、據上論結：本件原告之訴為一部有理由，一部無理由，依民事訴訟法第四百六十
　　三條、第三百八十五條第一項前段、第七十九條但書，判決如主文。
中　　　華　　　民　　　國　　九十一　　年　　　九　　　月　　　十七　　日
                                    臺灣高等法院臺南分院民事第三庭
~B1審判長法官　林　　輝　　雄
~B2　　　法官　丁　　振　　昌
~B3　　　法官　王　　明　　宏
右為正本係照原本作成。
不得上訴。
中　　　華　　　民　　　國　　九十一　　年　　　九　　　月　　　十九　　日
~B法院書記官　侯　　瑞　　富
